【裁判字號】    97,台上,1822
【裁判日期】    970430
【裁判案由】    常業詐欺
【裁判全文】
最高法院刑事判決            九十七年度台上字第一八二二號
上  訴  人  甲○○
            丙○○（原名范若琳）
                    弄41號
            乙○○（原名吳瑞祥）
上列上訴人等因常業詐欺案件，不服臺灣高等法院臺中分院中華
民國九十六年十二月七日第二審更審判決（九十六年度重上更(四)
字第一二三號，起訴案號：臺灣彰化地方法院檢察署九十一年度
偵字第七五七號、第二九七二號、第二九七三號、第三０七七號
、第三五四八號、第三八七六號），提起上訴，本院判決如下：
    主  文
上訴駁回。
    理  由
一、甲○○、丙○○部分：
按刑事訴訟法第三百七十七條規定：上訴於第三審法院，非以判
決違背法令為理由不得為之；是提起第三審上訴，應以原判決違
背法令為理由，係屬法定要件；如果上訴理由書狀並未依據卷內
訴訟資料具體指摘原判決不適用何種法則或如何適用不當，或所
指摘原判決違法情事顯與法律規定得為第三審上訴理由之違法情
形不相適合時，均應認其上訴為違背法律上之程式，予以駁回。
本件原判決關於甲○○、丙○○（原名范若琳）部分，撤銷第一
審關於上訴人甲○○、丙○○部分之科刑判決，改判仍論處甲○
○、丙○○共同意圖為自己不法之所有，以詐術使人將本人之物
交付為常業罪刑（各處有期徒刑三年）；已詳敘其所憑之證據及
認定之理由，從形式上觀察，原判決並無違背法令之情形。甲○
○之上訴意旨略稱：(一)原判決就證人陳弘祥於原法院前審審理中
有利上訴人之證言，認係事後迴護之詞而不採，但究竟何以其證
言係迴護之詞，原判決未詳為說明，有判決理由不備之違法；又
陳弘祥於原法院前審證稱其於偵查中所為之證述，係因自身有前
科，心生畏懼，而為虛偽之供述等語，原審就此未為調查，逕採
信其偵查中之證述，自有違誤。(二)甲○○於審理時，一再抗辯於
警詢、偵訊中之自白非出於自由陳述，原審未先予調查，又未令
檢察官就甲○○之自白是否出於自由意志提出證明之方法，有適
用法則不當之違法等語。丙○○之上訴意旨略稱：(一)丙○○於原
法院前審準備程序中，已具狀主張如原判決附表一至三所載之證
人即各被害廠商職員黃建智等人之警詢供述無證據能力。又丙○
○之原審選任辯護人於受命法官就本案卷證之證據能力為詢問時
，亦答稱：「援用歷次書狀」，原判決竟認丙○○就黃建智等人
於警詢之證言未爭執其證據能力，視為擬制同意，而認有證據能
力並採為判決之證據，顯有違法。(二)甲○○於警詢、偵查、歷審
法院審理中或稱係被上訴人乙○○（原名吳瑞祥）僱用，或稱係
依丙○○指示，或稱其僅從事黑手工作云云，前後供述不一，其
供述顯有瑕疵，不足採信；另原審亦未令甲○○立於證人之地位
具結陳述，並接受丙○○之詰問，原判決逕採甲○○不利於丙○
○之供述為證據，其踐行之訴訟程序及採證均非適法。(三)原判決
以陳弘祥於偵查中之證述認定丙○○與甲○○、乙○○三人平分
詐欺所得款項，惟陳弘祥於原法院前審已證稱其上開所為之證述
不實，原審未詳為調查其證言之可信性，且就詐得款項之流向及
如何分配亦未詳查，復未於理由內詳為說明，有證據調查未盡及
判決不備理由之違法。(四)丙○○於原法院前審已提出達二十家之
公司買賣明細表，證明立緻貿易有限公司（下稱立緻公司）初期
營運正常，另證人李美慧於原法院前審證稱於其離職前，立緻公
司付款、進貨等均正常運作等語，足見立緻公司並非以詐騙為目
的而成立，原判決就上開有利之證據，未說明不採之理由，僅以
積欠款項與支付款項之數額比較，遽認立緻公司並無正常營運，
有判決理由不備之違法等語。
惟查：一、原判決以甲○○於警詢、偵查中之自白，丙○○於偵
查中之自白，證人陳弘祥於偵查中之證述及證人即被害廠商智同
企業有限公司人員黃建智等人於警詢中之證述（各被害廠商、被
騙時間、地點、金額及認定之證據詳如原判決附表一、二、三所
載），立緻公司執照、支票存款資料等證據，詳為說明甲○○、
丙○○有本件常業詐欺犯行所憑之證據及認定之理由，並就甲○
○辯稱警詢時因身體不適始為自白、其僅受僱非共同經營等語，
丙○○辯稱其係受僱非共同經營等語，及證人陳弘祥於原法院前
審審理中翻異前供改稱甲○○、丙○○均係受僱，負責人為乙○
○，偵查中因有前科，怕對己不利，而為不實之供述等語，均不
足以採信，於理由內予以指駁說明，經核俱與卷內資料相符，原
判決並無採證違背證據法則、證據調查未盡、判決理由不備之違
法。又依卷內資料，原審於審理中已令甲○○立於證人之地位具
結而為陳述，並接受丙○○選任辯護人之詰問（丙○○放棄詰問
），其所踐行之訴訟程序於法並無不合。甲○○上訴意意旨(一)及
丙○○上訴意旨(三)指摘原判決就陳弘祥之有利證言未為詳查說明
；丙○○上訴意旨(二)指摘原判決遽採信甲○○之不利供述云云，
均係就原審採證認事之適法職權行使及原判決已說明之事項，再
為事實上之爭執，俱非適法之上訴理由。二、原判決於理由欄一
、(二)以原法院前審勘驗甲○○於偵查中為自白時之錄音帶，詳為
說明甲○○於警詢、偵查中之自白係出於自由意志而為之理由，
經核與卷內資料相符。甲○○上訴意旨(二)再執此爭辯，係就原判
決已說明之事項，再為爭執，亦非適法之上訴理由。三、刑事訴
訟法第一百五十九條第一項規定：「被告以外之人於審判外之言
詞或書面陳述，除法律有規定者外，不得作為證據」，係民國九
十二年二月六日始經修正公布，依同日公布施行之刑事訴訟法施
行法第七條之三規定：「中華民國九十二年一月十四日修正通過
之刑事訴訟法施行前，已繫屬於各級法院之案件，其以後之訴訟
程序，應依修正刑事訴訟法終結之。但修正刑事訴訟法施行前已
依法定程序進行之訴訟程序，其效力不受影響」。證人黃建智等
人於警詢中之證述，係警方依據修正前之刑事訴訟法所進行之程
序，依上開施行法第七條之三規定，其效力不受影響而非無證據
能力，既經原審合法調查即得採為證據，原判決於理由內關於此
部分證據能力之說明，固稍有不妥，但其認上開證人之警詢證述
有證據能力並採為判決之基礎，於法並無不合，即與判決本旨不
生影響。丙○○上訴意旨(一)執此指摘，自非適法之上訴理由。四
、原判決已詳為說明其認定甲○○、丙○○與乙○○等人成立立
緻公司係以詐騙財物為目的之理由，已如前述，縱證人李美慧曾
供稱在其離職前立緻公司付款、進貨正常等語，及丙○○提出立
緻公司曾有如期付款之買賣明細表，但此並不能推翻原判決所確
認之事實，原判決就此雖未於理由內加以指駁，尚難謂理由不備
。至詐欺所得實際如何分配及其流向，此與犯罪之成立無關，原
審對此不為無益之調查，難謂違法。丙○○上訴意旨(三)(四)就此部
分之指摘，或係徒憑己見，或就與判決結果無影響之事項，漫事
指摘，俱非適法。甲○○、丙○○其他上訴意旨並未依據卷內資
料具體指摘原判決究係如何違背法令，單純為事實上之爭執，殊
非適法之第三審上訴理由。綜上，應認甲○○、丙○○之上訴俱
違背法律上之程式，均予駁回。
二、乙○○部分：
第三審上訴書狀，應敘述上訴之理由，其未敘述者，得於提起上
訴後十日內補提理由書於原審法院，已逾上述期間，而於第三審
法院未判決前仍未提出上訴理由書狀者，第三審法院應以判決駁
回之；刑事訴訟法第三百八十二條第一項、第三百九十五條後段
規定甚明。本件原判決撤銷第一審科刑之判決，改判仍論處乙○
○共同意圖為自己不法之所有，以詐術使人將本人之物交付為常
業罪刑（處有期徒刑三年），乙○○不服第二審判決，於九十六
年十二月二十日提起上訴，並未敘述理由，迄今逾期已久，於本
院未判決前仍未提出，依上開規定，其上訴自非合法，應予駁回
。
據上論結，應依刑事訴訟法第三百九十五條，判決如主文。
中    華    民    國  九十七  年    四    月   三十   日
                      最高法院刑事第九庭
                          審判長法官  林  永  茂
                                法官  吳  昆  仁
                                法官  蘇  振  堂
                                法官  蕭  仰  歸
                                法官  何  菁  莪
      本件正本證明與原本無異
                                      書  記  官
中    華    民    國  九十七  年    五    月    七    日
                                                    Ｍ


司法院資訊處製作；財團法人民間司法改革基金會備份。
